【裁判字號】    99,消債聲,12
【裁判日期】    990624
【裁判案由】    免責
【裁判全文】
臺灣桃園地方法院民事裁定            99年度消債聲字第12號
聲  請  人
即  債務人  甲○○
上列當事人因消費者債務清理事件開始清算並同時終止清算程序
，關於免責，本院裁定如下：
    主  文
債務人甲○○不免責。
    理  由
一、按法院裁定開始清算程序後，債務人有薪資、執行業務所得
    或其他固定收入，而普通債權人之分配總額低於債務人聲請
    清算前二年間，可處分所得扣除自己及依法應受其扶養者所
    必要生活費用之數額者，法院應為不免責之裁定，但債務人
    證明經普通債權人全體同意者，不在此限；又按債務人有因
    浪費、賭博或其他投機行為，致財產顯然減少或負擔過重之
    債務，而生開始清算之原因者，法院應為不免責之裁定，但
    債務人證明經普通債權人全體同意者，不在此限；消費者債
    務清理條例（下稱消債條例）第133 條、第134 條第4 款分
    別定有明文。
二、查債務人甲○○聲請消費者債務清理更生事件，惟所提更生
    方案未能依消債條例第60條獲得視為債權人會議可決（更生
    程序並未召開債權人會議），復未經法院依同條例第64條裁
    定認可更生方案，故前經本院裁定開始清算程序，但債務人
    除有薪資之自由財產外別無其他財產無從清償清算程序之費
    用，並經裁定同時終止清算程序確定案，有本院99年度消債
    清字第47號民事裁定附卷可考。復查本件於法院裁定開始清
    算程序前後，債務人始終有薪資收入，此情業據詢明債務人
    陳述無訛並提出薪資明細、存褶節本、勞工保險被保險人投
    保資料表在卷可憑。而本件前清算程序裁定開始並同時終止
    ，即未曾有過分配，自無普通債權人之分配總額低於債務人
    聲請清算前二年間，可處分所得扣除自己及依法應受其扶養
    者所必要生活費用之數額等情存在，換言之，債權人未受任
    何清償分配；又本院詢以各債權人關於本件免責情事，各該
    債權人亦均表示不同意，且債務人亦無法提出業經普通債權
    人全體同意之證明，則依上說明，本件債務人不得免責。
三、次依各債權銀行所提出債務人之歷史消費明細以觀，債務人
    在明知自己經濟情況不佳之情況下，竟不知量入為出，節儉
    過日，仍向銀行大量、多次、小額貸款，並為顯已逾越己身
    能力甚或較一般有正常收入者均為豐厚之消費行為，茲分述
    如下：
  (一)債權人台北富邦商業銀行股份有限公司所提出之債務人信用
    卡消費明細所示，債務人自民國94年10月11日起至95年7 月
    24日止有「分期金」新台幣（下同）199,980 元（5,555 元
    ×36期＝199,980 元）借款；於94年5 月18日起至95年4 月
    18日則有高單價之「電視購物（富邦MOMO）」分期消費（1,
    650 元×12期＝19,800元）。
  (二)債權人國泰世華銀行股份有限公司所提出之債務人消費明細
    所示，債務人於94年9 月11日於台灣大哥大消費7,990 元，
    另自94年10月31日起則有每期3,208 元，分50期之好款貸借
    款。
  (三)債權人花旗（台灣）商業銀行股份有限公司提出之債務人消
    費明細所示，債務人自93年8 月3 日起有每期1,750 元，分
    12期之既有卡友靈利金借款；自94年5 月9 日起又有每期1,
    500 元，分24期之既有卡友即利金借款。
  (四)債權人聯邦商業銀行股份有限公司提出之債務人消費明細所
    示，債務人於92年10月13日於金格食品股份有限公司消費8,
    727 元；92年11月30日以電話預借現金15萬元；93年9 月8
    日於亞太綠纖維消費60,960元。
  (五)債權人商業銀行股份有限公司提出之債務人消費明細所示，
    債務人於92年8 月25日預借現金15萬元、92年9 月20日於輝
    迎車業有限公司消費46,500元、93年5 月27日預借現金3 萬
    元、93年5 月31日於友駿汽車有限公司消費1 萬元、93年6
    月29日預借現金7 萬元、自94年9 月22日有每期8,750 元，
    分24期之分期金借款。
  (六)債權人中國信託商業銀行股份有限公司提出之債務人消費明
    細所示，債務人於94年5 月代償他行欠款50萬元（中國國際
    商業銀行13萬元、中華銀行7 萬元、花旗銀行5 萬元、美國
    運通銀行14萬元、國泰世華銀行11萬元），另於94年3 月10
    日有小額信用貸款70萬元，信用卡消費則係自88年起有多筆
    預借現金及通信貸款。
  (七)債權人澳商澳盛銀行集團股份有限公司台北分公司（承受荷
    商荷蘭銀行）提出之債務人消費明細所示，債務人於92年10
    月31日以電話預借現金13萬元、92年12月18日預借現金1 萬
    元、93年10月4 日於亞太綠纖維消費42,240元，於92、93年
    間並有1 期為2,083 元之滿滿紅包貸期付金借款。
  (八)債權人匯誠第一資產管理股份有限公司提出之債務人消費明
    細所示，債務人於91年2 月21日預借現金3 萬元、91年3 月
    20日預借現金15,000元、自91年7 月25日有每期5,331 元之
    快意金借款、91年11月26日預借現金2 萬元、92年12月19日
    預借現金15,000元、94年8 月27日有東森購物分期消費9,67
    2 元（403 元×24期＝9,672 元）、94年9 月27日又有高單
    價之東森購物百貨分期消費39,792元（1,658 元×24期＝39
    ,792 元） 。
  (九)綜上，債務人於非生活必需品之消費支出，顯已超出合理額
    度，逾越一般人生活水準，非屬日常生活所需之消費，且有
    浪費奢侈之行為，足認聲請人過度消費行為亦為開始清算之
    原因，核與消債條例第134 條第4 款所稱「浪費、賭博或其
    他投機行為，致財產顯然減少或負擔過重之債務」等不免責
    事由相當，且聲請人又無法提出業經普通債權人全體同意免
    責之證明，業如前述，是依消費債理條例第134 條之規定，
    聲請人亦不得免責。
四、爰裁定如主文。
中    華    民    國    99    年    6     月    24    日
                    民事第二庭  法  官  楊晴翔
以上正本係按原本作成。
如不服本裁定應於送達後10日內向本院提出抗告狀，並繳納抗告
費新臺幣1,000元。
中    華    民    國    99    年    6     月    25    日
                                書記官  黃盈菁

司法院資訊處製作；財團法人民間司法改革基金會備份。
